臺灣臺南地方法院交通事件裁定　　　　100年度交聲字第449號
移送機關　　交通部公路總局嘉義區監理所臺南監理站
異議人即
受處分人　　吳哲明
上列異議人即受處分人因違反道路交通管理處罰條例案件，對於
交通部公路總局嘉義區監理所臺南監理站民國100年5月23日所為
之裁決處分（處分案號：嘉監南字第裁74-S00000000號）聲明異
議，本院裁定如下：
    主  文
原處分撤銷。
吳哲明不罰。
    理  由
一、原處分意旨略以：受處分人即異議人吳哲明（下稱異議人）
    於民國100 年2 月21日7 時55分許，駕駛車牌號碼ZX-4825
    號自用一般小客車，沿臺南市○○區○○路由南往北方向行
    駛，行經北安路與郡安路五段之交岔路口左轉彎時，適有被
    害人方信智騎乘車牌號碼267-HCL號重型機車，沿北安路由
    北往南方向行駛，見異議人突然左轉而緊急煞車，致被害人
    機車右倒滑行，機車車頭因而與異議人自小客車之右後車門
    擦撞，並造成被害人受有上肢、下肢、手及膝挫傷等傷害後
    ，異議人未對被害人採取必要救護措施及依規定處置，並通
    知警察機關處理而逃逸之違規行為，經臺南市警察局第三分
    局警員掣單舉發，嗣經移送機關即交通部公路總局嘉義區監
    理所臺南監理站依道路交通管理處罰條例第62條第3項（裁
    決書漏未記載）、第4項前段、第67條第3項及違反道路交通
    管理事件統一裁罰基準表之規定，裁處異議人罰鍰新臺幣（
    下同）6,000元，吊銷駕駛執照，1年內不得考領駕駛執照等
    處分。
二、本件聲明異議意旨略以：異議人駕駛上開自小客車行經北安
    路左轉郡安路待轉，行進間雖發現被害人所駕駛機車滑倒，
    然由於該車與異議人尚有一段距離，異議人便繼續行駛。當
    日下午接獲員警電話詢問上述時間是否看見交通事故，異議
    人便告知當時只看見該機車滑倒，並不清楚發生何事。隔日
    上午再次接獲員警要求協助調查，並發現異議人所駕駛自小
    客車右後方車門板及輪胎有受損痕跡，異議人便告知該車停
    放路邊難免會有些微受損，且該機車滑倒時與異議人尚有一
    段距離，異議人處於行進間不知有無發生擦撞。事後被害人
    告訴異議人，由於異議人左轉以致其緊急煞車不及而滑倒受
    傷，基於上述理由，異議人與被害人達成和解並賠償其損害
    。故雙方因疏忽造成該事件，實屬無心之過，並非故意，因
    而為此聲明異議，請求撤銷原處分等語。
三、按汽車駕駛人駕駛汽車肇事致人受傷或死亡者，應即採取救
    護措施及依規定處置，並通知警察機關處理，不得任意移動
    肇事汽車及現場痕跡證據，違反者處3,000 元以上9,000 元
    以下罰鍰；前項駕駛人肇事致人受傷而逃逸者，吊銷其駕駛
    執照，1 年內不得考領駕駛執照，道路交通管理處罰條例處
    罰條例第62條第3 項、第4 項前段、第67條第3 項分別定有
    明文。又違反行政法上義務之行為非出於故意或過失者，不
    予處罰，行政罰法第7 條第1 項亦定有明文。是以，前開道
    路交通管理處罰條例處罰規定，並未處罰過失，故必以受處
    分人有逃逸之故意，始得歸責，詳言之，受處分人除客觀上
    有逃逸之行為外，尚須對其肇事致人受傷或死亡之事實有違
    法之認識，及決意逃逸之故意，始足當之，合先敘明。
四、經查：
(一)異議人於100 年2 月21日7 時55分許，駕駛車牌號碼ZX-482
    5 號自用一般小客車，沿臺南市○○區○○路由南往北方向
    行駛，行經北安路與郡安路五段之交岔路口左轉彎時，適有
    被害人方信智騎乘車牌號碼267-HCL號重型機車，沿北安路
    由北往南方向行駛，見異議人突然左轉而緊急煞車，致其機
    車右倒滑行，機車車頭因而與異議人自小客車之右後車門擦
    撞，並造成被害人受有上肢、下肢、手及膝挫傷等傷害後，
    異議人未對被害人方信智採取必要救護措施及依規定處置，
    並通知警察機關處理，即駕車駛離現場等情，為異議人所不
    爭執，並據證人方信智於異議人被訴公共危險罪一案（臺灣
    臺南地方法院檢察署100年度偵字第7458號）警詢及偵查時
    證述在卷，並有道路交通事故現場圖、道路交通事故調查報
    告表(一)、(二)、道路交通事故現場暨車損照片62幀、監視
    錄影翻拍照片8幀及奇美醫院診斷證明書1紙附於該案警卷可
    稽，且經本院依職權調取上開偵查卷宗查閱屬實，堪認上情
    屬實。
(二)經查，異議人於上開公共危險案件100年6月13日偵查中供稱
    ：「我左轉時我發現他已經滑倒」、「我眼睛餘光看到他滑
    倒，他從我對向車道過來。當時我下班要回去，當時車流量
    蠻大」等語，且被害人即證人方信智於該案同日偵查中亦證
    述：「原本那輛車在那邊待轉，我想他應該不會轉過去，我
    想直行，結果他左轉，我嚇到往左滑，車子往前地上滑過去
    ，有擦撞小客車右後車門」、「碰撞聲音沒有很大聲」等情
    明確（參見偵查卷第8頁），足認本件車禍發生時，乃係被
    害人先行倒地滑行後，再撞擊異議人自小客車右後車門，參
    酌被害人所述「碰撞聲音沒有很大」一情，堪認兩車撞擊力
    道非強而不易感應。因此，異議人是否知悉因其轉彎時未注
    意禮讓直行車先行，致被害人方信智所騎乘之機車滑倒受傷
    ，而有肇事逃逸之主觀犯意，已有疑問。
(三)再查，異議人因本件車禍被訴肇事逃逸犯行，經臺灣臺南地
    方法院檢察署檢察官偵查後，已認異議人主觀上並無肇事逃
    逸之故意，而於100年6月23日以100年度偵字第7458號為不
    起訴處分確定，有臺灣臺南地方法院檢察署檢察官100年度
    偵字第7458號不起訴處分書及臺灣高等法院被告前案紀錄表
    各1份在卷可按，益徵異議人所辯其無肇事逃逸之故意一節
    ，並非無據，應可採信。
五、綜上所述，本件依調查所得之證據，尚不足以證明異議人有
    肇事致人受傷而逃逸之違規情事。此外，復查無其他積極證
    據足資證明異議人之違規情形，揆諸前開說明，自不得為異
    議人不利之認定。移送機關未經詳查，遽予裁罰，容有未洽
    。從而，本件異議為有理由，自應將原處分予以撤銷，並另
    為異議人不罰之諭知，以資適法。
六、據上論斷，應依道路交通管理處罰條例第87條第2 項，道路
    交通事件處理辦法第19條前段，裁定如主文。
中    華    民    國   100    年    9     月    27    日
                        交通法庭法  官  郭千黛
以上正本證明與原本無異。
如不服本裁定應於送達後5日內向本院提出抗告狀（應附繕本）
。
                                書記官  蔡明峰
中    華    民    國   100    年    9     月    27    日